【裁判字號】    97,抗,104
【裁判日期】    970121
【裁判案由】    訴訟救助
【裁判全文】
臺灣高等法院民事裁定                   97年度抗字第104號
抗  告  人  乙○○
上列抗告人因與相對人甲○○等間訴訟救助事件，對於中華民國
96年12月25日臺灣板橋地方法院96年度救字第128號所為裁定提
起抗告，本院裁定如下：
    主  文
原裁定廢棄。
臺灣板橋地方法院九十六年度訴字第二四一七號訴訟事件，准對
抗告人訴訟救助。
    理  由
一、按當事人無資力支出訴訟費用者，法院應依聲請，以裁定准
    予訴訟救助，但顯無勝訴之望者，不在此限；又無資力支出
    訴訟費用之事由，應釋明之，民事訴訟法第107條第1項、第
    109條第2項分別定有明文。又依法律扶助法第62條規定，經
    財團法人法律扶助基金會（下稱法律扶助基金會）分會准予
    法律扶助之無資力者，其於訴訟程序中，向法院聲請訴訟救
    助時，除另有不符法律扶助事實之證明者，應准予訴訟救助
    。
二、經查抗告人因與相對人間請求返還買賣價金等事件（原法院
    96年度訴字第2417號），向法律扶助基金會台北分會申請法
    律扶助，經審核准予扶助，此有法律扶助基金會台北分會法
    律扶助申請書、審查表、委任狀及申請人資力審查詢問表可
    稽（見原審卷第4至6頁、本院卷第11至15頁）。又依稅務電
    子閘門財產所得附件明細表所示，抗告人名下固有坐落台北
    縣中和市○○街13-3號房屋及其坐落土地（下稱系爭房地）
    、汽車1部、亞唯有限公司（亞唯公司）之投資款25萬元及
    凱華高科技機械有限公司（下稱凱華公司）之投資款50萬元
    （見原審卷第8至9頁）；惟查抗告人主張系爭房地係向相對
    人購買，因該房地發生嚴重漏水，因而提起本件訴訟請求相
    對人返還買賣價金，而抗告人係以貸款方式購買系爭房屋，
    業已提供系爭房地為擔保向銀行抵押貸款430萬元，且該房
    屋屋齡已逾30年，又具有嚴重漏水之瑕疵，已不可能再向銀
    行抵押貸款，以籌措訴訟費用；另上開汽車係1996年出廠，
    車齡已逾10年，剩餘價值甚低，且該車係供抗告人夫妻營業
    之用，倘予出售，將嚴重影響抗告人之生計；至抗告人名下
    之上開投資款，實係抗告人之前夫及其胞妹借用抗告人之名
    義擔任股東，於抗告人與前夫離婚後，業經變更該股東名義
    ，是上開投資款並非抗告人所有；抗告人夫妻目前在夜市擺
    攤做生意，每月淨所得約35,000元，扣除房屋貸款23,000元
    後，僅餘12,000供全家基本生活所需等情，業經法律扶助基
    金會台北分會查明屬實，亦有法律扶助基金會台北分會申請
    人資力審查詢問表、凱華公司變更登記表、亞唯公司變更登
    記表、經濟部95年12月28日經授中字第09533388970號函、
    93年5月5日經授中字第09332079550號函及起訴狀繕本可稽
    （見本院卷第11至22、25至30頁）。是綜合上開事證，堪認
    抗告人確無資力支出訴訟費用，依首揭規定，應准對抗告人
    為訴訟救助。從而，原法院裁定駁回抗告人本件訴訟救助之
    聲請，自有未洽，抗告意旨指摘原裁定不當，聲明廢棄，為
    有理由，應予准許。
三、據上論結，本件抗告為有理由，爰裁定如主文。
中    華    民    國    97    年    1    月    21    日
                    民事第四庭
                        審判長法  官  張劍男
                              法  官  丁蓓蓓
                              法  官  彭昭芬
正本係照原本作成。
本裁定除以適用法規顯有錯誤為理由，並經本院許可外，不得再
抗告。如提起再抗告，應於收受後10日內委任律師為訴訟代理人
向本院提出再抗告狀。並繳納再抗告費新台幣１千元。
中    華    民    國    97    年    1     月    22    日
                              書記官  丁華平


司法院資訊處製作；財團法人民間司法改革基金會備份。
